臺灣高等法院民事判決　　　　　　　　　99年度訴易字第72號
原　　　告　徐鈞毅
訴訟代理人　張至剛律師
被　　　告　蔡建春
上列當事人間因請求侵權行為損害賠償事件，經本院刑事庭移送
前來（99年度交附民字第40號），原告並為訴之追加，經本院於
100年2月8日言詞辯論終結，判決如下：
    主      文
被告應給付原告新臺幣伍拾玖萬壹仟貳佰玖拾陸元，及其中新臺
幣伍拾陸萬柒仟貳佰玖拾陸元自民國九十九年七月二日起、另新
臺幣貳萬肆仟元自民國九十九年十月七日起，均至清償日止，按
週年利率分百之五計算之利息。
原告其餘之訴駁回。
訴訟費用由被告負擔二分之一，餘由原告負擔。
    事實及理由
一、原告訴之聲明求為判決： 被告應給付原告新臺幣（下同）
    115萬元，及其中112萬元自起訴狀繕本送達被告之翌日即民
    國99年7月2日起至清償日止，另3萬元自99年10月7日起至清
    償日止，均按年息分百之五計算之利息。其陳述略以：被告
    於98年5月4日晚間9時10分左右 ，駕駛車牌號碼267-NU號營
    業用小客車（下稱系爭小客車），沿桃園縣蘆竹鄉○○路由
    大竹往南坎方向行駛，在蘆竹鄉○○路與富國路口欲左轉彎
    時，應行至交岔路口中心處左轉，不得佔用來車道搶先左轉
    ；且應讓直行車先行，而當時天候晴、夜間有照明、路面乾
    燥、無缺陷、無障礙物，顯無不能注意之情形，竟疏於注意
    而違規左轉撞及原告所騎乘車牌號碼N5U-881號機車（ 下稱
    系爭機車） ，致原告車損人傷，受有看護費用4萬元、不能
    工作損失18萬元 、機車損害3萬元及非財產上損害90萬元等
    損害，合計為115萬元。 為此依侵權行為損害賠償請求權訴
    請被告如數給付及其法定遲延利息等語。
二、被告求為判決駁回原告之訴；其陳述略以：對本院99年度交
    上易字第182號刑事判決所認定之事實，並無意見 ，然原告
    騎乘機車超速，與有過失。原告住院期間，被告曾表示願照
    顧原告 ，但原告母拒絕，故不應請求看護費4萬元，否認原
    告有工作損失，同意系爭機車損害額為3萬元， 另關於慰撫
    金之請求太高等語，資為抗辯。
三、下列事實為兩造所不爭執，應可信為真實：
（一）被告於98年5月4日晚間9時10分左右，駕駛系爭小客車 ，
      沿桃園縣蘆竹鄉○○路由大竹往南坎方向行駛，在蘆竹鄉
      ○○路與富國路口欲左轉彎時，疏於注意違規左轉而撞及
      系爭機車，致原告車損人傷。
（二）系爭機車係原告所有，所受損害額為3萬元。
（三）原告因系爭車禍於98年5月4日急診入敏盛綜合醫院住院，
      至同月6日均在加護病房，5月6日起至5月15日止則住普通
      病房治療。
（四）原告原預定於98年5月6日服兵役。
（五）原告在99年1月11日前均未投保勞工保險。
（六）敏盛綜合醫院於99年11月15日敏總（醫）字第20104669號
      函稱：「（問：是否有必要由他人看護？）有必要，合理
      期間為壹至參個月，視骨折復元及疼痛之情形而定。（問
      ：98年7月1日診斷證明書上所載宜自98/5/5日休息四個月
      等語，是否指不宜工作？）指不宜從事走動或負重之工作
      。（問：原告自年5月15日之門診次數，是否痊癒？）98/
      5/20至99/5/14骨科門診共九次 ，99/5/14X光顯示骨折已
      癒合」等語。
四、按因故意或過失不法侵害他人之權利者，負損害賠償責任，
    而汽車在使用中加損害於他人者，駕駛人應賠償因此所生之
    損害，民法第184條第1項前段、第191條之2前段分別定有明
    文。本件被告既因過失駕車肇禍而致原告受傷，自應賠償原
    告所受之損害。至於損害額部分，兩造尚有爭執，以下為兩
    造間之爭點：
（一）原告騎乘系爭機車途經肇事路段，是否有超速行駛、有疏
      未注意車前狀況之情形？若原告有此等與有過失，應減輕
      被告多少比例之責任為合理？
（二）原告是否自98年5月15日出院後起2個月之時間，有由他人
      看護之必要？其主張商請外婆周阿教看護，支出看護費用
      4萬元，是否屬實？
（三）原告於車禍發生時，是否在砷達工業有限公司（下稱砷達
      公司）工作？其每月薪資是否為3萬元？ 又於車禍後是否
      長達6個月無法工作？ 其主張不能工作之損失為18萬元，
      是否有理？
（四）原告請求精神慰撫金90萬元，是否有理由？
五、茲就前開爭點，說明本院之判斷如下：
（一）原告騎乘系爭機車途經肇事路段，是否有超速行駛、有疏
      未注意車前狀況之情形？若原告有此等與有過失，應減輕
      被告多少比例之責任為合理？
    (1)按系爭肇事路段之最高速限為50公里，而原告於臺灣省桃
      園縣區車輛行車事故鑑定委員會說明時自承當時之車速約
      50-60公里等語 ，有該委員會桃縣鑑990031號鑑定意見書
      附於刑事卷可稽（見臺灣桃園地方法院98年度審交易字第
      437號卷第19頁） ，足見原告騎乘系爭機車途經肇事路段
      確有超速情事。再者，原告於刑案偵查中陳稱：伊有看到
      被告的車，但是不知道為何被告突然左轉等語（見臺灣桃
      園地方法院檢察署98年度偵字第23233號卷第32頁） ，參
      以警方所繪製的道路交通事故現場圖及刑案卷內所附現場
      照片所示：現場並非彎道，被告之營業小客車左前車頭受
      損、左前保險桿斷損脫落、引擎蓋左側凹損皺折、左前葉
      子板金變形，撞擊後左斜停跨在南竹路中央分向限制線之
      虛擬延伸線上，車體左前後角各距離南竹路往南崁方向近
      端行人穿越道3.6及0.4公尺，距離量測基準點（路燈桿）
      垂直虛擬延伸線8.6及5.4公尺，距離量測基準點（路燈桿
      ）水平虛擬延伸線2及5.4公尺；原告之機車頭變曲、前導
      流板碎裂脫落、座墊及飾板脫落，撞擊後右倒在被告車輛
      之左前角處，系爭車禍地點係靠近富國路與南竹路交岔靠
      近往南竹路大竹方向處，原告之機車已接近脫離路口等情
      ，足見原告騎乘機車途經系爭路段，確有超速行駛且未注
      意車前狀況之情形，以致發現被告左轉時，閃避不及而致
      肇事，與有過失。原告辯稱未超速且無過失云云，並無可
      採。
    (2)次按損害之發生，被害人與有過失者，法院得減輕賠償金
      額或免除之，民法第217條第1項定有明文。本件原告亦與
      有過失，業如前述，本院參酌原告過失之態樣係超速及未
      注意車前狀況、而依現場圖可知系爭車禍之撞擊處係在富
      國路與南竹路交岔靠近往南竹路大竹方向處，原告騎乘機
      車已快通過該路口時，始發生本件車禍等情，認原告應負
      20%之過失責任 ，則關於原告損害賠償之請求，本院認以
      減輕被告之賠償金額20%為適當。
（二）原告是否自98年5月15日出院後起2個月之時間，有由他人
      看護之必要？其主張商請外婆周阿教看護，支出看護費用
      4萬元，是否屬實？
    (1)按原告因系爭車禍受傷，依其病況， 自98年5月15日起確
      有必要由他人看護，其合理期間為一至三個月，視骨折復
      元及疼痛情形而定等情，有敏盛綜合醫院99年11月15日敏
      總（醫）字第20104669號函所附法院來函回覆意見表在卷
      可稽，足見原告因系爭車禍受傷，於出院後仍有由他人看
      護之必要。再原告確於98年5月16日至同年7月15日僱請訴
      外人周阿教看護，共計支出4萬元等情，復據證人周阿教
      到庭證述明確（見本院卷61頁背面），堪信為真實。
    (2)次按不法侵害他人之身體，對於被害人因此增加生活上之
      需要時，應負損害賠償責任，民法第193條第1項定有明文
      。原告於前開期間既因系爭車禍有由他人看護必要而支出
      4萬元，被告自有賠償責任。 至於看護之人，原告有自選
      擇之權，並無接受被告看護之義務，故被告抗辯其曾表明
      願看護原告，但原告母親不同意，故不應負擔此部之賠償
      責任云云，尚無可採。
    (3)此部分金額經減輕20%後，原告得請求被告賠償之金額為3
      萬2千元。
（三）原告於車禍發生時，是否在砷達公司工作？其每月薪資是
      否為3萬元？又於車禍後是否長達6個月無法工作？其主張
      不能工作之損失為18萬元，是否有理？
    (1)原告主張於車禍前曾在砷達公司任職， 每月薪資3萬元等
      情，固舉王國富所證：原告自97年5、6月間起開始任職公
      司，期間約一年，薪資含加班費約3萬元等語為據。惟查
      ：原告於其主張任職前開公司期間，並未辦理勞工保險之
      投保，有勞工保險局99年11月26日保承資字第0991049548
      0 號函所附勞工保險被保險人投保資料表（明細）在卷可
      憑；而砷達公司於申報前開期間之營利事業所得稅時，並
      未申報支付原告此部分薪資等情，亦據證人王國富證述在
      卷（見本院卷第62頁）。按王國富係原告姑丈，兩人關係
      密切，若原告真係任職砷達公司，期間長達一年，豈會不
      幫原告投保勞保，於申報營利事業所得稅時，豈有不如實
      申報之不合常理情形，所證尚無可採。既無其他可證明原
      告確有任職及砷達公司確有支付薪資之證據，原告主張於
      車禍時在砷達公司任職及月薪3萬元云云，自不足採信。
    (2)次按 ，原告自98年5月4日起至98年5月15日止係在敏盛綜
      合醫院住院治療，該醫院98年7月1日診斷證明書上所載宜
      自98/5/5日休息四個月，係指不宜從事走動或負重之工作
      等情，為兩造所不爭，原告於該四個月期間，確不能工作
      ，應可認定。原告主張無法工作之期間為六個月，就逾四
      個月部分，未舉證證明之，尚無可採。
    (3)又原告係77年7月1日出生，於系爭車禍發生時，年逾20歲
      ，並無不能工作之情形，依通常情形，自98年5月5日起之
      四個月期間，應可透過工作獲取報酬，現因系爭車禍致無
      法工作，可認受有此段期間不能工作之損害。至於其數額
      ，原告無法證明其每月收入為3萬元，業如前述， 本院參
      酌其身體情況，認以當時法定基本工資17,280元作為計算
      基準為適當，則其四個月不能工作之損害額為69,120元（
      計算式為：17280x4=69120），經減輕20%後，得請求被告
      賠償之金額為55,296元，原告主張在此範圍內，為有理由
      ，逾此範圍之主張，並無可取。
（四）原告請求精神慰撫金90萬元，是否有理由？
    (1)按不法侵害他人之身體、健康、名譽、自由、信用、隱私
      、貞操，或不法侵害其他人格法益情節重大者，被害人雖
      非財產上之損害，亦得請求賠償相當之金額 ，民法第195
      條第1項定有明文。
    (2)原告因系爭車禍受有左股骨開放性骨折、肝臟挫傷併內出
      血、右側氣血胸、右側腎臟及十二指腸挫傷併血腫、四肢
      多處擦傷、背部撕裂傷傷害等不法侵害等情，有敏盛綜合
      醫院98年5月15日診斷證明書在卷可憑，復為被告所不爭
      執，則原告主張得請求相當金額賠償非財產上之損害，於
      法有據。本院斟酌原告於車禍當日經送醫治療，自98年5
      月4日住院至同月15日始出院，出院後數月間 ，行動及生
      活均不便而需他人看護，且身體於手術後留下傷疤等情，
      有前開診斷證明書、照片及敏盛綜合醫院99年11月15日敏
      總（醫）字第20104669號函所附法院來函回覆意見表在卷
      可參，又原告自承目前服役中，被告以開計程車為業、其
      申報營利所得僅5376元，有桃園縣政府地方稅務局98年度
      綜合所得稅各類所得資料清單在卷可查等，認原告關於此
      部分損害額以60萬元為適當，經減輕20%後 ，原告得請求
      被告賠償之金額為48萬元，原告主張在此範圍內，為有理
      由，逾此範圍之主張，為無理由。
六、關於系爭機車之損害額為3萬元，業如前述，經減輕其額20%
    後，原告得請求被告賠償之金額為2萬4千元。
七、綜上，原告因系爭侵權行為得請求被告賠償之金額為：看護
    費用32,000元、不能工作之損失55,296元、機車損害24,000
    元、非財產上之損害480,000元，合計為591,296元。從而，
    原告訴請被告賠償，在命給付591,296元，及其中567,296元
    （不包括機車損害額）部分自99年7月2日起算，另24,000元
    （機車損害）部分自99年10月7日起算，均至清償日止，按
    年息分百之五計算之利息之範圍內，為有理由，逾此部分所
    為之請求，為無理由。
八、據上結論，本件原告之訴為一部有理由、一部無理由。依民
    事訴訟法第79條，判決如主文。
中    華    民    國    100    年    2    月    22    日
                    民事第九庭
                        審判長法  官  黃熙嫣
                              法  官  陳玉完
                              法  官  李國增
正本係照原本作成。
不得上訴。
中    華    民    國   100    年    2     月    23    日
                              書記官  李佳樺